【裁判字號】    98,上訴,132
【裁判日期】    980720
【裁判案由】    違反槍砲彈藥刀械管制條例
【裁判全文】
臺灣高等法院花蓮分院刑事判決         98年度上訴字第132號
上  訴  人  臺灣臺東地方法院檢察署檢察官
被      告  甲○○ （原名「李文豐」）
上列上訴人因被告違反槍砲彈藥刀械管制條例等案件，不服臺灣
臺東地方法院97年度訴字第39號中華民國98年3 月23日第一審判
決（起訴案號：臺灣臺東地方法院檢察署96年度偵字第1330、
1607 號），提起上訴，本院判決如下：
    主  文
上訴駁回。
    理  由
一、按不服地方法院之第一審判決而上訴者，應向管轄第二審之
    高等法院為之；上訴書狀應敘述具體理由，現行刑事訴訟法
    第361 條第1項、第2項分別定有明文，此屬法律上應具備之
    程式。又原審法院認為上訴不合法律上之程式或法律上不應
    准許或其上訴權已經喪失者，應以裁定駁回之。第二審法院
    認為上訴有第362 條前段之情形者，應以判決駁回之，同法
    第362條、第367條前段亦有規定，亦即上訴未敘述具體理由
    ，而不符上訴之法律上程式者，第二審得不命補正，以判決
    駁回之。所謂上訴書狀應敘述具體理由之「具體理由」，係
    指依據卷內既有訴訟資料或提出新事證，指摘或表明第一審
    判決關於認定事實、適用法律及量刑等足以影響判決本旨，
    有違法或不當之情形而言，例如依憑證據法則具體指出所採
    證據何以不具證據能力，或明確指出所為證據證明力之判斷
    如何違背經驗、論理法則等情，倘僅泛言原判決認定事實錯
    誤、違背法令、量刑失之過重或輕縱，難認已依上揭意旨指
    出具體事由；或形式上雖已指出具體事由，然該事由縱使屬
    實，亦不足以認為原判決有何不當或違法者，例如，對不具
    有調查必要性之證據，法院未依聲請調查亦未說明理由，或
    援用證據不當，但除去該證據仍應為同一事實之認定者，亦
    難謂係具體理由，所為上訴，自屬不符法律上應具備之程式
    ，俾與第二審上訴制度旨在請求第二審法院撤銷、變更第一
    審不當或違法之判決，以實現個案救濟之立法目的相契合（
    最高法院97年度台上字第892號判決參照）。
二、本案檢察官不服原審判決提起上訴，上訴理由略以：本案證
    人乙○○就被告甲○○轉讓第2 級毒品及寄藏槍枝等情證述
    明確。證人乙○○施用毒品違反毒品危害防制條例部分，業
    經臺灣新竹地方法院檢察署檢察官以該署95年度毒偵字第61
    8 號案件不起訴處分確定；另證人乙○○違反槍砲彈藥刀械
    管制條例，業經臺灣高等法院95年度上訴字第4680號判決確
    定，足證證人乙○○關於被告甲○○犯罪基本事實之證言並
    無變異，亦非全然無其他間接證據，原審本於推理作用，以
    證人細節方面偶有不一，並未綜合各種間接證據，而為認定
    犯罪事實基礎，尚難認原判決妥適。
三、惟按被告未經審判證明有罪確定前，推定其為無罪。犯罪事
    實應依證據認定之，無證據不得認定犯罪事實，又不能證明
    被告犯罪者，應諭知無罪之判決，刑事訴訟法第154 條、第
    301條第1項前段分別定有明文。次按刑事訴訟法第161 條已
    於91年2月8日修正公布，其第1 項規定：檢察官就被告犯罪
    事實，應負舉證責任，並指出證明之方法。因此，檢察官對
    於起訴之犯罪事實，應負提出證據及說服之實質舉證責任。
    倘其所提出之證據，不足為被告有罪之積極證明，或其指出
    證明之方法，無從說服法院以形成被告有罪之心證，基於無
    罪推定之原則，自應為被告無罪判決之諭知，最高法院92年
    台上字第128 號判例參照。再按，證據之取捨及證據證明力
    如何，均屬事實審法院得自由裁量、判斷之職權，苟其此項
    裁量、判斷，並不悖乎通常一般之人日常生活經驗之定則或
    論理法則，又於判決內論敘其何以作此判斷之心證理由者，
    即不得任意指摘其為違法。而認定犯罪事實所憑之證據，雖
    不以直接證據為限，間接證據亦包括在內；然而無論直接或
    間接證據，其為訴訟上之證明，須於通常一般之人均不致有
    所懷疑，而得確信其為真實之程度者，始得據為有罪之認定
    ，倘其證明尚未達到此一程度，而有合理之懷疑存在時，事
    實審法院復已就其心證上理由予以闡述，敘明其如何無從為
    有罪之確信，因而為無罪之判決，尚不得任意指為違法。經
    查，本案原判決關於被告轉讓甲基安非他命1 包給證人乙○
    ○施用及將可發射子彈具有殺傷力之改造手槍、具有殺傷力
    之子彈託由證人乙○○攜返位於新竹縣湖口鄉○○里○○街
    192 號住處內寄藏部分罪嫌不足之理由敘述綦詳，列於原判
    決第「參、三」點（見原審判決第10頁至第14頁），此包括
    被告始終否認前揭行為；證人乙○○關於何時交付毒品及槍
    、彈之供詞前後不一；其是否曾與被告改造槍、彈等節之證
    詞有隱晦不明之疑；證人乙○○曾懷疑其被查獲係被告檢舉
    ，在心理上認知可能影響本案相關重要事項供述方向及內容
    ；寄藏於證人乙○○住處內之槍、彈本身亦未驗獲被告指紋
    ；且無其他積極證據佐認被告確有如起訴書所載之該等犯罪
    事實等情形，揆諸上開刑事訴訟法第154條第2 項、第161條
    第1 項等規定以及最高法院判例見解，原判決自無從認定被
    告有罪，故應為無罪之諭知，經核於法並無違誤。然檢察官
    仍執陳詞，主張被告確有為上揭犯行，且證人乙○○證述明
    確，相關案件業經確定，足證證人乙○○關於被告犯罪基本
    事實之證言並無變異，當屬可採云云，提起上訴，並未依憑
    卷證資料，明確指出原審所為證據證明力之判斷如何違背經
    驗、論理法則，或提出新事證，指摘或表明原審有何採證認
    事、用法或量刑等足以影響判決本旨之不當或違法，尚難可
    取。揆諸上開說明，本件上訴不合法律上之程式，且無庸命
    補正，應予駁回，並不經言詞辯論為之。
四、至於原判決事實及理由欄均認定被告未經許可，於民國94年
    5月5日起至「95年3月29日」間之某日起，持有改造手槍1支
    、改造子彈7顆，直至「95年3月18日」為警查獲止。因本案
    查獲時間為95年3 月18日，被告持有扣案之槍彈始期不可能
    為95年3月29日，該日期之記載顯係95年3月18日之誤繕，應
    予更正。
五、據上論斷，應依刑事訴訟法第367條前段、第372條，判決如
    主文。
中    華    民    國    98    年    7     月    20    日
                    刑事庭審判長法  官  謝志揚
                                法  官  林慶煙
                                法  官  劉雪惠
以上正本證明與原本無異。
如不服本判決，應於收受送達後10日內向本院提出上訴書狀，其
未敘述理由者，並得於提起上訴狀後10日內向本院補提理由書（
均須按他造當事人之人數附繕本）「切勿逕送上級法院」。
告訴人或被害人如對於本判決不服者，應具備理由請求檢察官上
訴，其上訴期間之計算係以檢察官收受判決正本之日期為準。
中    華    民    國    98    年    7     月    20    日
                                書記官  李德霞


司法院資訊處製作；財團法人民間司法改革基金會備份。
